臺灣板橋地方法院刑事判決　　　　　　 100年度訴字第1972號
公　訴　人　臺灣板橋地方法院檢察署檢察官
被　　　告　陳欣羽
選任辯護人　曾昭牟律師
上列被告因違反藥事法等案件，經檢察官提起公訴（100 年度偵
字第4807號、第4809號），被告就被訴事實為有罪之陳述，經告
知簡式審判程序之旨，並聽取被告與公訴人之意見後，本院合議
庭裁定由受命法官獨任進行簡式審判程序，本院判決如下：
    主  文
陳欣羽明知為禁藥而寄藏，處有期徒刑拾月。扣案如附表一所示
之甲基安非他命拾參包，均沒收；扣案如附表三所示之子彈肆顆
、槍管壹支，均沒收。
    事  實
一、陳欣羽明知甲基安非他命業經行政院衛生署公告列為禁藥管
    理，屬藥事法所稱之禁藥，依法不得寄藏，明知槍管與具有
    殺傷力之子彈，均為槍砲彈藥刀械管制條例所規範之管制彈
    藥與槍砲主要組成零件，非經中央主管機關許可，不得持有
    或寄藏，竟仍基於同時寄藏禁藥、子彈、槍砲主要組成零件
    之犯意，於民國100 年1 月中旬某日，在其位於新北市三重
    區○○○路○ 段33號7 樓租屋處，受某真實姓名年籍均不詳
    綽號「小良」之成年男子請託，代為保管寄放均屬禁藥如附
    表一、二所示之甲基安非他命共15包，以及如附表三所示具
    殺傷力之子彈共8 顆、槍管1 支，而於同年1 月27日深夜某
    時許，將之分藏在新北市○○區○○路五段654 號家樂福賣
    場編號113 、115 、117 之置物櫃內。嗣因家樂福賣場於10
    0 年1 月28日凌晨0 時許打烊，安全課助理許孝民依家樂福
    工作規則清查置物櫃，發現編號113 、115 、117 置物櫃內
    藏放如附表一至附表三之違禁物，乃報警處理，經警到場錄
    影蒐證後，指示許孝民將附表一至附表三所示之禁藥甲基安
    非他命15包（起訴書誤載為16包）、子彈8 顆、槍管1 支，
    繼續放置在上開3 個置物櫃內，並變更密碼，待陳欣羽於同
    日上午9 時許，至家樂福賣場，因密碼遭變更而無法開啟置
    物櫃，而向家樂福人員反應，經家樂福人員通知許孝民，許
    孝民遂偕同警員到場，當場逮捕陳欣羽，並扣得陳欣羽所持
    有如附表一至附表二所示之禁藥甲基安非他命共15包（其中
    附表二所示之甲基安非他命2 包，均已因鑑定用罄）、如附
    表三所示具殺傷力之子彈8 顆（經試射後，僅餘4 顆）、槍
    管1 支，以及如附表四所示之含第三級毒品愷他命成分之白
    色晶體（驗後淨重0.81公克）、盒子3 個、小袋子1 個、彈
    匣1 個、分裝袋400 個、吸食器1 組、電子磅秤1 台、購物
    袋1 個。
二、案經新北市政府警察局三重分局移送臺灣板橋地方法院檢察
    署檢察官偵查起訴。
    理  由
一、本件被告陳欣羽所犯係死刑、無期徒刑、最輕本刑為3 年以
    上有期徒刑以外之罪，其於準備程序中就被訴事實為有罪之
    陳述，經本院告知簡式審判程序之旨，並聽取公訴人及被告
    意見後，合議庭裁定由受命法官獨任進行簡式審判程序，合
    先敘明。
二、訊據被告對於上揭時、地，非法寄藏第二級毒品甲基安非他
    命、具有殺傷力之子彈8 顆，以及屬槍砲主要組成零件之槍
    管1 支之犯罪事實，坦承不諱，核與證人即家樂福賣場安全
    課助理許孝民、查獲警員鐘尉彰、林弋任之證述情節相符，
    並有蒐證照片8 張、監視錄影畫面照片4 張、扣案毒品照片
    共32張附卷可稽，並有如附表一、二所示之第二級毒品甲基
    安非他命共15包、附表三所示之子彈8 顆、槍管1 支扣案可
    憑；而扣案如附表一、二所示之晶體共15包，經送內政部警
    政署刑事警察局鑑驗結果，均含第二級毒品甲基安非他命成
    分（重量詳如附表一、二所示），扣案如附表三編號1 至編
    號3 所示之8 顆，經送內政部警政署刑事警察局鑑定結果，
    認其中5 顆均係口徑9mm 制式子彈，採樣2 顆試射，可擊發
    ，認均具殺傷力，其中2 顆均係口徑9mm 制式子彈，彈底均
    具撞擊痕跡，採樣1 顆試射，可擊發，認具殺傷力，剩餘1
    顆認係口徑9mm 制式子彈，彈頭具明顯夾痕，經試射，可擊
    發，認具殺傷力，扣案如附表三編號4 所示之槍管1 支，經
    送內政部鑑定結果，認係土造金屬槍管，審認係屬內政部86
    年11月24日台內警字第8670683 號公告之槍砲主要組成零
    件，則有內政部警政署刑事警察局100 年4 月28日刑鑑字第
    1000029435號、100 年4 月11日刑鑑字第1000029442號鑑定
    書共2 份、內政部100 年9 月14日內授警字第1000871997號
    函在卷可憑（見偵查卷第70頁至第71頁、第67頁至第68頁、
    本院卷第24頁），堪認被告自白與事實相符，從而，本案事
    證明確，被告上揭非法寄藏禁藥、子彈、槍砲主要組成零件
    之犯行，洵堪認定，應依法論科。
三、論罪科刑：
  (一)按甲基安非他命雖係毒品危害防制條例第2 條第2 項第2 款
    所規定之「第二級毒品」，但其亦屬於藥事法所稱之「禁藥
    」（即藥事法第22條第1 款所稱之「經中央衛生主管機關明
    令公告禁止製造、調劑、輸入、輸出、販賣或陳列之毒害藥
    品」）。而明知為禁藥而轉讓者，藥事法第83條亦定有處罰
    明文。故行為人明知為禁藥即「甲基安非他命」而為寄藏者
    ，除成立毒品危害防制條例第11條第2 項之「持有第二級毒
    品罪」或同條例第11條第4 項之「持有第二級毒品純質淨重
    20公克以上罪」外，亦構成藥事法第83條第1 項之「寄藏禁
    藥罪」，此係屬同一犯罪行為而同時有二種法律可資處罰之
    法規競合情形，應依「重法優於輕法」、「後法優於前法」
    等法理，擇一處斷（最高法院99年度臺上字第2786號判決意
    旨參照）。因毒品危害防制條例第11條第2 項持有第二級毒
    品罪之法定本刑為「2 年以下有期徒刑、拘役或新臺幣3 萬
    元以下罰金」、同條例第11條第4 項持有第二級毒品純質淨
    重20公克以上罪之法定本刑為「6 個月以上5 年以下有期徒
    刑，得併科新臺幣70萬元以下罰金」，而93年4 月21日修正
    後藥事法第83條第1 項寄藏禁藥罪之法定本刑為「7 年以下
    有期徒刑，得併科新臺幣500 萬元以下罰金」，是藥事法第
    83條第1 項之罪之法定本刑，顯較毒品危害防制條例第11條
    第2 項或同條例第11條第4 項之罪之法定本刑為重，參照前
    揭說明，基於「重法優於輕法」之法理，自應優先適用藥事
    法第83條第1 項之規定處斷。
  (二)核被告所為，係犯藥事法第83條第1 項之寄藏禁藥罪、槍砲
    彈藥刀械管制條例第12條第4 項之未經許可寄藏子彈罪、同
    條例第13條第4項之未經許可寄藏槍砲主要組成零件罪。
  (三)被告於上揭時、地同時受託寄藏附表一至附表二所示之禁藥
    甲基安非他命，以及附表三所示之具殺傷力子彈8 顆、屬槍
    砲主要組成零件之槍管1 支，乃以一寄藏行為同時觸犯藥事
    法第83條第1 項之寄藏禁藥、槍砲彈藥刀械管制條例第12
    條第4 項之未經許可寄藏子彈、同條例第13條第4 項之寄藏
    槍砲主要組成零件等3 罪，為想像競合犯，應依刑法第55條
    規定，從一重之藥事法第83條第1 項之寄藏禁藥罪處斷。
  (四)公訴人雖漏未就被告未經許可寄藏槍砲主要組成零件部分，
    提起公訴，但該部分既與論罪科刑之寄藏禁藥、未經許可寄
    藏子彈部分，具有想像競合之裁判上一罪關係，自為起訴效
    力所及，本院自得併為審理。
  (五)本院審酌被告明知附表一至二所示之第二級毒品甲基安非他
    命，數量龐大，若流入市面，對民眾身體健康及社會危害至
    為嚴重，而附表三所示之子彈8 顆與槍管1 支，其中子彈8
    顆均具有殺傷力，槍管1 支則可供作為具殺傷力強大的槍械
    的主要組成零件，而對社會具有潛在之危險性，竟仍受託而
    為寄藏，時間約一至二星期，雖受託寄藏的子彈數量不多，
    但禁藥甲基安非他命數量非少，影響社會治安甚鉅，被告雖
    無犯罪前科紀錄，此有臺灣高等法院被告前案紀錄表1 份在
    卷可佐，素行尚佳，被告犯後，於警詢及偵查之初，均否認
    犯行，迄至本院審理時，始坦承犯行，堪認尚具悔意，並斟
    酌被告之犯罪動機、手段、犯罪所生損害、被告智識程度等
    一切情形，認檢察官具體求刑有期徒刑10月，尚屬適當，被
    告及辯護人請求量處有期徒刑6 月以下之刑，低於毒品危害
    防制條例第11條第4 項之法定刑，自屬過低，而不可採，爰
    量處如主文所示之刑，以資懲儆。
  (六)扣案如附表一所示之甲基安非他命13包，參酌毒品危害防制
    條例第11條第2 項、第4 條2 項、第8 條第2 項規定既禁止
    持有、販賣、轉讓，係屬違禁物，均應依刑法第38條第1 項
    第1 款之規定宣告沒收。至於送驗耗損之甲基安非他命，以
    及附表二所示之甲基安非他命，因送鑑用罄，而均已滅失不
    存在，自無庸宣告沒收。
  (七)另扣案如附表三編號1 至編號3 所示之口徑9mm 制式子彈共
    4 顆（不含經試射之子彈4 顆），經送請內政部警政署刑事
    警察局鑑定結果，認均屬具有殺傷力之子彈，已如前述，而
    均屬違禁物，不問屬於犯人與否，均應依刑法第38條第1 項
    第1 款之規定，併予宣告沒收。至於扣案後經試射之子彈共
    4 顆（詳如附表三編號1 所示之試射子彈2 顆、附表三編號
    2 所示之試射子彈1 顆、附表三編號3 所示之試射子彈1 顆
    ），因試射後，均已不具殺傷力，而均非違禁物，爰均不予
    宣告沒收，附此敘明。又附表三編號4 所示之槍管1 支，亦
    屬違禁物，不問屬於犯人與否，應依刑法第38條第1 項第1
    款規定，併予宣告沒收。
  (八)附表四編號1 至編號8 所示之物品，均非被告所有，且均非
    違禁物，被告寄藏該等物品，並不構成犯罪，而該等物品並
    非被告寄藏禁藥甲基安非他命、具有殺傷力之子彈、槍管所
    用或所得之物，亦非預備供寄藏或持有禁藥、子彈、槍管所
    用之物，依法均不得宣告沒收。
據上論斷，應依刑事訴訟法第273 條之1 第1 項、第299 條第1
項前段，藥事法第83條第1 項，槍砲彈藥刀械管制條例第12條第
4項 、第13條第4 項，刑法第11條前段、第55條、第38條第1 項
第1 款，刑法施行法第1 條之1 ，判決如主文。
本案經檢察官黃睦涵到庭執行職務。
中    華    民    國   100    年    11    月    29    日
                  刑事第六庭  法  官  高增泓
以上正本證明與原本無異。
如不服本判決應於收受判決後10日內向本院提出上訴書狀，並
應敘述具體理由。其未敘述上訴理由者，應於上訴期間屆滿後
20日內向本院補提理由書（均須按他造當事人之人數附繕本）
「切勿逕送上級法院」。
                              書記官  林政良
中    華    民    國   100    年    11    月    29    日
附錄本案論罪科刑法條全文：
藥事法第83條
明知為偽藥或禁藥，而販賣、供應、調劑、運送、寄藏、牙保、
轉讓或意圖販賣而陳列者，處7 年以下有期徒刑，得併科新臺幣
500 萬元以下罰金。
犯前項之罪，因而致人於死者，處7 年以上有期徒刑，致重傷者
，處3 年以上12年以下有期徒刑。
因過失犯第1 項之罪者，處2 年以下有期徒刑、拘役或科新臺幣
30萬元以下罰金。
第1 項之未遂犯罰之。
槍砲彈藥刀械管制條例第12條
未經許可，製造、販賣或運輸子彈者，處1 年以上7 年以下有期
徒刑，併科新臺幣500 萬元以下罰金。
未經許可，轉讓、出租或出借子彈者，處6 月以上5 年以下有期
徒刑，併科新臺幣300 萬元以下罰金。
意圖供自己或他人犯罪之用，而犯前二項之罪者，處3 年以上10
年以下有期徒刑，併科新臺幣700 萬元以下罰金。
未經許可，持有、寄藏或意圖販賣而陳列子彈者，處5 年以下有
期徒刑，併科新臺幣300 萬元以下罰金。
第1 項至第3 項之未遂犯罰之。
附表一：
┌──┬─────┬────────┬────────────────┐
│編號│ 物品名稱 │    數    量    │        備            註        │
├──┼─────┼────────┼────────────────┤
│ 1  │淡黃色晶體│1 包（含包裝袋）│經鑑定結果，含第二級毒品甲基安非│
│    │          │                │他命成分，驗前純質淨重約30.84 公│
│    │          │                │克、純度約98% 、驗餘淨重31.35 公│
│    │          │                │克。                            │
├──┼─────┼────────┼────────────────┤
│ 2  │透明晶體  │1 包（含包裝袋）│經鑑定結果，含第二級毒品甲基安非│
│    │          │                │他命成分，驗前純質淨重約0.57公克│
│    │          │                │、純度約99%、驗餘淨重0.46公克。 │
├──┼─────┼────────┼────────────────┤
│ 3  │透明晶體  │1 包（含包裝袋）│經鑑定結果，含第二級毒品甲基安非│
│    │          │                │他命成分，驗前純質淨重約0.95公克│
│    │          │                │、純度約99% 、驗餘淨重0.89公克。│
├──┼─────┼────────┼────────────────┤
│ 4  │透明晶體  │1 包（含包裝袋）│經鑑定結果，含第二級毒品甲基安非│
│    │          │                │他命成分，驗前純質淨重約0.93公克│
│    │          │                │、純度約88% 、驗餘淨重0.82公克。│
├──┼─────┼────────┼────────────────┤
│ 5  │透明晶體  │1 包（含包裝袋）│經鑑定結果，含第二級毒品甲基安非│
│    │          │                │他命成分，驗前純質淨重約0.97公克│
│    │          │                │、純度約91% 、驗餘淨重0.95公克。│
├──┼─────┼────────┼────────────────┤
│ 6  │透明晶體  │1 包（含包裝袋）│經鑑定結果，含第二級毒品甲基安非│
│    │          │                │他命成分，驗前純質淨重約1.03公克│
│    │          │                │、純度約94% 、驗餘淨重1 公克。  │
├──┼─────┼────────┼────────────────┤
│ 7  │透明晶體  │1 包（含包裝袋）│經鑑定結果，含第二級毒品甲基安非│
│    │          │                │他命成分，驗前純質淨重約0.92公克│
│    │          │                │、純度約99% 、驗餘淨重0.84公克。│
├──┼─────┼────────┼────────────────┤
│ 8  │透明晶體  │1 包（含包裝袋）│經鑑定結果，含第二級毒品甲基安非│
│    │          │                │他命成分，驗前純質淨重約0.19公克│
│    │          │                │、純度約83% 、驗餘淨重0.18公克。│
├──┼─────┼────────┼────────────────┤
│ 9  │透明晶體  │1 包（含包裝袋）│經鑑定結果，含第二級毒品甲基安非│
│    │          │                │他命成分，驗前純質淨重約4.04公克│
│    │          │                │、純度約98% 、驗餘淨重4.07公克。│
├──┼─────┼────────┼────────────────┤
│10  │透明晶體  │1 包（含包裝袋）│經鑑定結果，含第二級毒品甲基安非│
│    │          │                │他命成分，驗前純質淨重約3.12公克│
│    │          │                │、純度約78% 、驗餘淨重3.93公克。│
├──┼─────┼────────┼────────────────┤
│11  │透明晶體  │1 包（含包裝袋）│經鑑定結果，含第二級毒品甲基安非│
│    │          │                │他命成分，驗前純質淨重約3.06公克│
│    │          │                │、純度約81% 、驗餘淨重3.63公克。│
├──┼─────┼────────┼────────────────┤
│12  │透明晶體  │1 包（含包裝袋）│經鑑定結果，含第二級毒品甲基安非│
│    │          │                │他命成分，驗前純質淨重約2.09公克│
│    │          │                │、純度約52% 、驗餘淨重3.91公克。│
├──┼─────┼────────┼────────────────┤
│13  │透明晶體  │1 包（含包裝袋）│經鑑定結果，含第二級毒品甲基安非│
│    │          │                │他命成分，驗前純質淨重約2.15公克│
│    │          │                │、純度約55% 、驗餘淨重3.78公克。│
└──┴─────┴────────┴────────────────┘
附表二：
┌──┬─────┬────────┬────────────────┐
│編號│ 物品名稱 │    數    量    │        備            註        │
├──┼─────┼────────┼────────────────┤
│ 1  │透明晶體  │1 包（含包裝袋）│經鑑定結果，含第二級毒品甲基安非│
│    │          │                │他命成分，驗前純質淨重約0.07公克│
│    │          │                │、純度約99% 。                  │
│    │          │                │取0.008 公克鑑定用罄，餘空袋。  │
├──┼─────┼────────┼────────────────┤
│ 2  │透明晶體  │1 包（含包裝袋）│經鑑定結果，含第二級毒品甲基安非│
│    │          │                │他命成分，驗前純質淨重約0.03公克│
│    │          │                │、純度約99% 。                  │
│    │          │                │取0.004 公克鑑定用罄，餘空袋。  │
└──┴─────┴────────┴────────────────┘
附表三：
┌──┬───────────┬───┬───────────────┐
│編號│   物  品   名  稱    │數量  │    備                  註    │
├──┼───────────┼───┼───────────────┤
│ 1  │口徑9mm制式子彈       │5顆   │(1)均係口徑9mm 制式子彈，採樣2 │
│    │                      │      │  顆試射，可擊發，認均具殺傷力│
│    │                      │      │  。                          │
│    │                      │      │(2)經試射後，餘口徑9mm 制式子3 │
│    │                      │      │  顆。                        │
├──┼───────────┼───┼───────────────┤
│ 2  │口徑9mm制式子彈       │2顆   │(1)均係口徑9mm 制式子彈，彈底均│
│    │                      │      │  具撞擊痕跡，採樣1 顆試射，可│
│    │                      │      │  擊發，認均具殺傷力。        │
│    │                      │      │(2)經試射後，餘口徑9mm 制式子1 │
│    │                      │      │  顆。                        │
├──┼───────────┼───┼───────────────┤
│ 3  │口徑9mm制式子彈       │1顆   │(1)係口徑9mm 制式子彈，經檢視，│
│    │                      │      │  彈頭具明顯夾痕，經試射，可擊│
│    │                      │      │  發，認具殺傷力。            │
│    │                      │      │(2)經試射而用罄。              │
├──┼───────────┼───┼───────────────┤
│ 4  │槍管                  │1支   │認系土造金屬槍管，屬公告之槍砲│
│    │                      │      │主要組成零件。                │
└──┴───────────┴───┴───────────────┘
附表四：
┌──┬─────┬────────┬────────────────┐
│編號│ 物品名稱 │    數    量    │        備            註        │
├──┼─────┼────────┼────────────────┤
│ 1  │白色晶體  │1 包（含包裝袋）│附表四編號1 的白色晶體1 包，經│
│    │          │                │  鑑定結果，含第三級毒品愷他命成│
│    │          │                │  分，純度約98% ，驗前純質淨重約│
├──┼─────┼────────┤  0.92公克，驗餘淨重0.81公克。  │
│ 2  │盒子      │3個             │附表四編號1 至編號8 所示之物品│
├──┼─────┼────────┤  ，均非陳欣羽所有，且均非違禁物│
│ 3  │小袋子    │1個             │  ，陳欣羽持有或寄藏該等物品，均│
├──┼─────┼────────┤  不構成犯罪，而該等物品並非陳欣│
│ 4  │彈匣      │1個             │  羽寄藏或持有禁藥甲基安非他命  │
├──┼─────┼────────┤  、具有殺傷力之子彈、槍管所用或│
│ 5  │分裝袋    │400個           │  所得之物，亦非預備供寄藏或持有│
├──┼─────┼────────┤  禁藥、子彈、槍管所用之物，依法│
│ 6  │吸食器    │1組             │  均不得宣告沒收。              │
├──┼─────┼────────┤                                │
│ 7  │電子磅秤  │1台             │                                │
├──┼─────┼────────┤                                │
│ 8  │購物袋    │1個             │                                │
└──┴─────┴────────┴────────────────┘